臺灣高雄地方法院刑事判決
111年度金簡上字第48號
上  訴  人  
即  被  告  郭學堂



上列上訴人即被告因違反洗錢防制法等案件，不服本院高雄簡易
庭中華民國111年5月31日111年度簡字第992號刑事簡易判決（偵
查案號：110年度偵字第14247號）提起上訴，本院管轄之第二審
合議庭判決如下：
    主  文
原判決撤銷。
郭學堂犯幫助洗錢罪，處有期徒刑貳月，併科罰金新臺幣壹萬伍
仟元，罰金如易服勞役，以新臺幣壹仟元折算壹日。緩刑貳年，
並應於緩刑期間履行如附表二所示之負擔。
    事  實
一、郭學堂雖預見率爾將金融帳戶之存摺、提款卡、密碼提供給
    不具信賴關係之他人，即等同將金融帳戶提供給該他人使用
    ，而可能幫助該他人遂行詐欺取財犯行或幫助掩飾、隱匿他
    人犯罪所得之去向與所在，仍基於幫助詐欺取財及幫助洗錢
    之不確定故意，於民國108年間某日，將其所申辦之臺灣銀
    行帳號000000000000號帳戶之存摺、提款卡、密碼，提供給
    姓名、年籍均不詳，自稱「廖先生」之人，而容任「廖先生
    」持之作為向他人詐欺取財，並掩飾、隱匿犯罪所得之去向
    與所在之工具。嗣「廖先生」所屬之詐欺集團成員，共同意
    圖為自己不法之所有，基於詐欺取財及洗錢之犯意聯絡，推
    由部分成員，以附表一所示之詐術，詐騙如附表一所示之人
    ，致其陷於錯誤，並於附表一所示時間，將附表一所示之金
    額，匯款至郭學堂所有之上開臺灣銀行帳戶內，並隨即遭詐
    欺集團成員提領，而生掩飾、隱匿詐欺犯罪所得之去向、所
    在之結果。嗣因附表一所示之人察覺有異報警處理，而循線
    查悉上情。
二、案經張沛瑜訴由高雄市政府警察局鳳山分局報告臺灣高雄地
    方檢察署檢察官偵查後聲請簡易判決處刑。
    理  由
一、證據能力：
    本判決所引用之證據資料（詳後引用之各項證據），其中係
    屬傳聞證據部分，縱無刑事訴訟法第159條之1至第159條之4
     或其他規定之傳聞證據例外情形，惟因被告郭學堂、檢察
    官均已同意作為證據使用（院二卷第179至183頁），且本院
    審酌卷內並無事證顯示各該陳述之作成時、地與週遭環境，
    有何致令陳述內容虛偽、偏頗之狀況後，亦認為適當，應依
    刑事訴訟法第159條之5第1項之規定，為傳聞法則例外，而
    有證據能力。
二、上開犯罪事實，業據被告郭學堂坦承不諱（院二卷第179頁
    ），且有附表一證據出處欄所示之證據可佐，足見被告前開
    任意性自白與事實相符，可資採為認定犯罪事實之依據。綜
    上所述，上開事證已臻明確，被告所為上開犯行，堪以認定
    ，應予依法論科。
三、論罪科刑：
㈠核被告所為，係犯刑法第30條第1項前段、第339條第1項之幫助
  詐欺取財罪，以及刑法第30條第1項前段、洗錢防制法第2條第
  2款、同法第14條第1項之幫助洗錢罪。
㈡按刑法上之幫助犯，係對於犯罪與正犯有共同之認識，而以幫
  助之意思，對於正犯資以助力，而未參與實施犯罪之行為者而
  言。如未參與實施犯罪構成要件之行為，且係出於幫助之意思
  提供助力，即屬幫助犯，而非共同正犯。查被告提供上開帳戶
  之存摺、提款卡、密碼予「廖先生」，作為詐欺集團收受、提
  領詐欺犯罪所得之工具，固使得不法份子得以遂行詐欺取財及
  洗錢之犯行，然被告單純提供上開帳戶予他人使用之行為，並
  不等同於向告訴人張沛瑜施以欺罔之詐術行為，亦無證據證明
  被告有參與詐欺取財、洗錢犯行之構成要件行為，或與實行詐
  欺取財、洗錢犯行之人有犯意聯絡，僅係對於該實行詐欺取財
  、洗錢犯行之人資以助力，衡諸前揭說明，應論以幫助犯。被
  告以一次交付帳戶之行為，觸犯幫助詐欺取財罪、幫助洗錢罪
  ，為想像競合犯，應依刑法第55條規定，從一重以幫助洗錢罪
  處斷。　
㈢至聲請意旨僅認為被告涉犯幫助詐欺取財罪，未論幫助洗錢罪
  ，尚有未洽，惟此部分與聲請簡易判決處刑之幫助詐欺取財罪
  有想像競合犯之裁判上一罪關係，為聲請簡易判決處刑效力所
  及，且本院已依法告知上開罪名，無礙被告防禦權之行使，本
  院自應併予審究。　
㈣加重、減輕部分：
1.被告為幫助犯，所犯情節較正犯輕微，爰依刑法第30條第2項
  規定減輕其刑。
2.被告於本院審判中自白幫助洗錢之犯行，應依洗錢防制法第16
  條第2項規定減輕其刑，並依法遞減之。　
㈤原判決認被告犯行事證明確，予以論罪科刑，固非無見。惟查
  ：
1.被告於上訴後坦承犯行，而應依洗錢防制法第16條第2項規定
  減輕其刑，原審判決時未及審酌此部分，容有未洽。　　　
2.又被告於原審判決後，業與告訴人張沛瑜以新臺幣（下同）4
  萬元達成和解，並已給付1萬元之賠償乙情，有調解筆錄、匯
  款申請書、本院電話紀錄查詢表可佐（院二卷第161至162頁、
  第187至189頁），足認被告已積極彌補自身所造成之損害，原
  審判決時未及審酌此部分，亦有未臻妥適之處。　　　
3.另被告自承，有因交付上開帳戶而獲得4000元一節（偵卷第13
  頁），可知被告本案之犯罪所得為4000元。然被告既已賠償告
  訴人張沛瑜1萬元，其賠償之數額已超過其犯罪所得，被告已
  無保有本案之犯罪所得，自不應再宣告沒收、追徵，原審判決
  時未及審酌此部分，亦有未洽。　
4.從而，被告以其坦承犯行、願與被害人和解，而請求輕判等情
  ，為有理由，自應由本院予以撤銷改判。
㈥本院審酌國內現今詐欺案件盛行，被告竟仍率爾提供上開帳戶
  給詐欺集團作為詐欺取財、洗錢之工具，除造成告訴人張沛瑜
  因而受有損害外，亦助長詐欺取財、洗錢犯罪之猖獗，行為實
  有可議之處，惟念及被告終能坦承犯行，態度非惡，另兼衡被
  告自承之智識程度、工作、收入、生活情狀等節（因涉及個人
  隱私，故不予揭露，詳如院二卷第183頁反面）、刑法第57條
  之各款事由等一切情狀，量處如主文所示之刑，並就併科罰金
  部分，諭知易服勞役之折算標準，以示懲儆。　
㈦被告未曾因故意犯罪受有期徒刑以上刑之宣告，有臺灣高等法
  院被告前案紀錄表在卷為憑，本院審酌被告於本院審理中終能
  自白犯行，且於準備程序中即已積極表達欲與告訴人張沛瑜和
  解之意願，而後，確實有與告訴人張沛瑜達成調解，並已給付
  1萬元，已如前述，足見被告已深知悔悟，並積極彌補其犯罪
  所生之損害，告訴人張沛瑜更具狀請求本院為緩刑之宣告，給
  予被告自新之機會，有刑事陳述狀可佐（院二卷第155頁）。
  本院考量上情，並慮及被告一時失慮而觸法，諒經此偵、審程
  序，理當知所警惕；再刑罰固屬國家對於犯罪之人，以剝奪法
  益之手段，所加之刑法之制裁，惟其積極目的，則在預防犯人
  之再犯，故對於惡性未深，天良未泯者，若因一時觸法即置諸
  刑獄，自非刑罰之目的，是本院斟酌後認被告若受刑之執行，
  恐無增矯正與預防之實益，並將喪失彌補其犯罪所造成損害之
  機會與能力，造成被害人及被告雙輸之局態，因認前開所宣告
  之刑以暫不執行為適當，爰依刑法第74條第1項第1款規定諭知
  緩刑2年，以符修復式司法之刑事政策。又本院為顧及告訴人
  張沛瑜之權益，使其所受之損害能獲得彌補，並參考被告與告
  訴人張沛瑜之和解內容，爰依刑法第74條第2項第3款規定，命
  被告應於緩刑期間履行附表二所示之負擔，倘被告未遵循本院
  諭知之負擔而情節重大者，檢察官於緩刑期間內得依刑事訴訟
  法第476條及刑法第75條之1第1項第4款之規定，聲請撤銷緩刑
  之宣告。又依刑法第74條第4項之規定，本判決命被告限期支
  付告訴人張沛瑜一定金額即如附表二所示緩刑之負擔，得為民
  事強制執行名義，如被告未依附表二所示條件給付，告訴人張
  沛瑜即得以本判決為執行名義，聲請民事強制執行，併此敘明
  。　
㈧沒收部分：
1.被告已無保有本案之犯罪所得一節，業如前述，本院自不再宣
  告沒收、追徵，併此敘明。
2.按洗錢防制法第18條第1項前段固規定：「犯第十四條之罪，
  其所移轉、變更、掩飾、隱匿、收受、取得、持有、使用之財
  物或財產上利益，沒收之」，但條文並無「不問屬於犯罪行為
  人與否」之要件，當以屬於（按指實際管領）犯罪行為人者為
  限，始應沒收。被告交付上開帳戶給「廖先生」後，告訴人張
  沛瑜匯入之款項，隨即遭詐欺集團其他成員提領，非在被告實
  際管領中，自無從依上開規定諭知沒收，附此敘明。　
據上論斷，應依刑事訴訟法第455條之1第1項、第3項、第369條
第1項前段、第364條、第299條第1項前段，判決如主文。　
本案經檢察官吳協展聲請簡易判決處刑，並經檢察官朱婉綺到庭
執行職務。
中　　華　　民　　國　    111 　 年　　10　 月　27  　日
                  刑事第十四庭   審判長法　官 吳書嫺
                                       法  官 陳一誠
                                       法  官 胡慧滿
以上正本證明與原本無異。
不得上訴。
中　　華　　民　　國　　111 　年　　10　　月　　27　　日
　　　　　　　　　　　　　　　　　　　書記官 陳予盼　　　　　　　　　　　　　　　　　　　 
附錄本案論罪科刑法條：
刑法第30條
幫助他人實行犯罪行為者，為幫助犯。雖他人不知幫助之情者，
亦同。
幫助犯之處罰，得按正犯之刑減輕之。
刑法第339條
意圖為自己或第三人不法之所有，以詐術使人將本人或第三人之
物交付者，處五年以下有期徒刑、拘役或科或併科五十萬元以下
罰金。
以前項方法得財產上不法之利益或使第三人得之者，亦同。
前二項之未遂犯罰之。
洗錢防制法第2條
本法所稱洗錢，指下列行為：
一、意圖掩飾或隱匿特定犯罪所得來源，或使他人逃避刑事追訴
    ，而移轉或變更特定犯罪所得。
二、掩飾或隱匿特定犯罪所得之本質、來源、去向、所在、所有
    權、處分權或其他權益者。
三、收受、持有或使用他人之特定犯罪所得。
洗錢防制法第14條
有第二條各款所列洗錢行為者，處七年以下有期徒刑，併科新臺
幣五百萬元以下罰金。
前項之未遂犯罰之。
前二項情形，不得科以超過其特定犯罪所定最重本刑之刑。
附表一：
編號 被害人 /是否提告 詐騙時間（民國）及手法 被害人遭詐騙匯款之時間（民國） 、金額（新臺幣）、匯入之帳戶     證據出處 1 張沛瑜 /提告 詐欺集團成員先於不詳時間在報紙刊登販售冷凍櫃、吧檯等不實資訊，適張沛瑜於109年12月11日，看見該廣告而誤信為真，遂以電話與詐欺集團成員聯繫購買事宜，並依詐欺集團成員指示匯款 ①於109年12月14日12時22分許，匯款10萬元至郭學堂上開帳戶內  ②於109年12月15日13時26分許，匯款9萬4240元至郭學堂上開帳戶內 1.證人張沛瑜之證述（偵卷第43至44頁） 2.張沛瑜提出網路銀行交易明細擷圖（偵卷第55頁）　 3.郭學堂上開帳戶之開戶基本資料及交易明細（院二卷第63至129頁） 　　 
附表二：
應履行之負擔 郭學堂應給付張沛瑜新臺幣肆萬元。 給付方法： 以匯款方式分期匯入張沛瑜指定之帳戶，自民國111年10月11日起至全部清償完畢止，共分為4期，每月為1期，按月於每月11日前給付新臺幣壹萬元，如有1期未付，尚未到期部分視為全部到期。